臺灣高等法院臺中分院刑事裁定
110年度聲再字第172號
再審聲請人  
即受判決人  劉元盛


上列再審聲請人即受判決人因業務侵占案件，對本院109年度上
易字第952號中華民國110年4月8日確定判決（第一審案號：臺灣
臺中地方法院106年度易字第584號，起訴案號：臺灣臺中地方檢
察署105年度偵字第24739號），聲請再審及停止執行，本院裁定
如下： 
    主  文
再審及停止執行之聲請均駁回。
    理  由
一、聲請再審意旨略以：
  ㈠再審聲請人即受判決人劉元盛（下稱聲請人）因業務侵占案
    件，經鈞院109年度上易字第952號刑事判決罪刑確定，認聲
    請人基於意圖為自己不法所有之犯意，將原判決附表編號1
    之4所示之款項，自建展營造有限公司之臺灣銀行大里分行
    活期存款帳戶（下稱系爭活期存款帳戶）提領款項後，以原
    判決附表編號1之4所示匯款方式匯至其母○○○○如附表編號1
    至4所示之帳戶，而將新臺幣（下同）10萬元之款項侵占入
    己云云。惟查，依該次匯款申請書所示，其記載收款人之郵
    局帳號為「0000000000000」、戶名為「○○○○」，然此匯款
    申請書記載之帳戶有誤，○○○○之正確郵局帳號為「00000000
    000000」，故於前述匯款申請書日期即民國103年7月22日，
    ○○○○之郵局帳戶實際上並無此筆10萬元入款。
  ㈡另原判決認聲請人基於意圖為自己不法所有之犯意，接續將
    如附表編號1之2、4所示之款項，自系爭活期存款帳戶提領
    款項後，以如附表編號1之2、4所示方式無摺存款或匯款方
    式至其子劉○○、其母○○○○如附表編號1至2、4所示之帳戶；
    另開立建展營造有限公司之臺灣銀行大里分行甲存帳戶（以
    下稱系爭甲存帳戶)如附表序號⑭、㉔之支票予其父劉○○、其
    岳母○○○提示兌現，而接續將上開20萬元、10萬元、50萬元
    、9萬元等之款項侵占入己云云。惟查，前述
　　20萬元、10萬元、50萬元、9萬元款項，除○○○○之郵局帳戶
    並無該筆10萬元入款已如前述外，係聲請人為籌款支付南亞
    工程相關費用，而先自劉○○帳戶支出款項，或先向其父親劉
    ○○、母親○○○○、岳母○○○借款，嗣為歸墊或返還該等借款，
    因而進行該等匯款或開立支票，實非侵占款項，其中，有關
    自劉○○帳戶領取款項支付南亞工程相關費用部分，有劉○○帳
    戶存摺交易明細可參，嗣聲請人再以如附表編號1之2匯款歸
    墊：有關向○○○○借款支付南亞工程相關費用部分，有○○○○帳
    戶存摺資料可參，而雖有前述匯款申請書，但○○○○之郵局帳
    戶並無該筆10萬元入帳，已如前述；有關向劉○○支付南亞工
    程相關費用部分，有劉○○帳戶存摺資料可參，嗣聲請人再開
    立如附表序號⑭支票返還其中50萬元；有關向○○○借款支付南
    亞工程相關費用部分，有系爭甲存帳戶於103年7月21日存入
    現金9萬元可參，嗣聲請人再開立如附表序號㉔支票返還9萬
    元。據此，聲請人實未侵占前述款項。
  ㈢綜上，原判決對重要證據漏未審酌，足生影響於原判決，且
    聲請人因發現新證據，單獨或與先前之證據綜合判斷，足認
    聲請人應受無罪之判決，聲請人為此依法聲請再審，請鈞院
    明察，裁定准予開始再審，並請以裁定停止刑罰之執行等語
    。　　　
二、再審制度，係為發現確實之事實真相，以實現公平正義，而
    於案件判決確定之後，另設救濟之特別管道，重在糾正原確
    定判決所認定之事實錯誤，且為受判決人利益聲請再審，必
    其聲請理由合於刑事訴訟法第420條第1項各款所定情形之一
    ，或同法第421條有足生影響於判決之重要證據漏未審酌者
    ，始得准許之。又有罪之判決確定後，因發現新事實或新證
    據，單獨或與先前之證據綜合判斷，足認受有罪判決之人應
    受無罪、免訴、免刑或輕於原判決所認罪名之判決者，為受
    判決人之利益，得聲請再審；第1項第6款之新事實或新證據
    ，指判決確定前已存在或成立而未及調查斟酌，及判決確定
    後始存在或成立之事實、證據，刑事訴訟法第420條第1項第
    6款、第3項分別定有明文。準此，所謂「新事實」或「新證
    據」，須具有未判斷資料性之「新規性」，舉凡法院未經發
    現而不及調查審酌，不論該事實或證據之成立或存在，係在
    判決確定之前或之後，就其實質之證據價值未曾予評價者而
    言。如受判決人提出之事實或證據，業經法院在審判程序中
    為調查、辯論，無論最終在原確定判決中本於自由心證論述
    其取捨判斷之理由，抑或捨棄不採卻未敘明其捨棄理由之情
    事，均非未及調查斟酌之情形。通過新規性之審查後，尚須
    審查證據之「顯著性」，此重在證據之證明力，由法院就該
    新事實或新證據，不論係單獨或與先前之證據綜合判斷，須
    使再審法院對原確定判決認定之事實產生合理懷疑，並認足
    以動搖原確定判決而為有利受判決人之蓋然性存在。而該等
    事實或證據是否足使再審法院合理相信足以動搖原有罪之確
    定判決，而開啟再審程式，當受客觀存在的經驗法則、論理
    法則所支配，並非聲請人任憑主觀、片面自作主張，就已完
    足。如聲請再審之理由僅係對原確定判決之認定事實再行爭
    辯，或對原確定判決採證認事職權之適法行使，任意指摘，
    或對法院依職權取捨證據持相異評價，縱法院審酌上開證據
    ，仍無法動搖原確定判決之結果者，亦不符合此條款所定提
    起再審之要件（最高法院109年度台抗字第401號裁定意旨參
    照）。
三、經查：　　
  ㈠聲請再審，由判決之原審法院管轄，刑事訴訟法第426條第1
    項定有明文。所謂原審法院，係指最後事實審之法院而言。
    聲請人前犯業務侵占案件，經臺灣臺中地方法院以106年度
    易字第584號刑事判決判處有期徒刑8月，聲請人不服原審判
    決，提起上訴，經本院審理後，以109年度上易字第952號刑
    事判決駁回上訴，且聲請人所犯業務侵占罪核屬刑事訴訟法
    第376條所規定不得上訴於第三審法院之案件，全案遂告確
    定，此有臺灣高等法院被告前案紀錄表及本院確定判決各1
    份在卷可稽，依刑事訴訟法第426條第1項規定，本院自屬再
    審之管轄法院。
  ㈡關於證據之取捨、證據證明力之判斷，以及事實有無之認定
    ，均屬事實審法院之職權，倘其取捨判斷與認定，並不違背
    論理法則及經驗法則，當事人尚不得僅因法院最終判決結果
    與其想像不一致，而逕認定事實審法院對證據的審酌有所違
    誤。原確定判決就上開犯罪事實所憑之證據及其認定之理由
    ，係依憑聲請人於偵審程序之供述及審理中所不爭執之事項
    、證人即被告之母○○○○於偵查及本院審理程序之證述、證人
    即其岳母○○○於本院審理程序之證述；卷附建展公司登記卷
    宗及資本資料查詢、系爭活期存款帳戶交易明細、取款憑條
    、無摺存入憑條、匯款申請書、系爭甲存帳戶交易明細、序
    號⑭、㉔支票影本等在卷可稽。原確定判決本於事實審法院職
    權而綜合歸納、分析予以判斷後，於理由內詳為敘明其證據
    之斟酌取捨及得心證之理由。復就聲請人所辯：⒈系爭活期
    存款帳戶匯款至劉○○及○○○○帳戶的款項，是其先向劉○○及○○
    ○○借款給建展公司使用，他們都是將現金交付給其，所以匯
    款給劉○○及○○○○就是建展公司對他們的還款、⒉其開立如附
    表序號⑭所示之支票予其父劉○○之目的，係用以清償積欠為
    處理建展公司業務而向劉○○借貸之款項、⒊其開立如附表序
    號㉔所示之支票予其岳母○○○之目的，係用以清償積欠為處理
    建展公司業務而向○○○借貸之款項等節，一一予以指駁、說
    明，而認定聲請人有原確定判決所載業務侵占犯行，所為論
    斷說明與卷內訴訟資料俱無不合，並無違背一般經驗法則及
    論理法則之情事。
  ㈢聲請人固稱原確定判決所示匯款申請書記載之帳號有誤，證
    人○○○○之郵局帳戶實際上並未收到該筆10萬元款項乙事，並
    提出證人○○○○郵局帳號「00000000000000」號之帳戶影本、
    內頁影本為再審之新證據。惟查，原審審判長於110年3月11
    日之審判程序就臺灣銀行三多分行105年7月6日三多營字第1
    0500019931號函暨檢送系爭活期存款帳戶存入、提款交易資
    料共18紙及○○○○105年10月5日偵訊時庭呈匯款傳票影本1張
    ，提示予聲請人，並告以要旨，聲請人均答沒有意見；且聲
    請人於該次審理程序時，對於將如附表編號1之2、4所示之
    款項，自系爭活期存款帳戶提領款項後，以如附表編號1之2
    、4所示方式無摺存款或匯款方式至其子劉○○、其母○○○○如
    附表編號1之2、4所示之帳戶等匯款部分並沒有爭執，也對
    於原審判決如附表編號1之2、4之匯款資料沒有意見，有該
    次筆錄可參（見二審卷第224、225、236、237頁），是原審
    除已賦予聲請人充分辯論證據能力之機會，該項匯款申請書
    經依法踐行證據調查程序後，本於確信自由判斷其證明力，
    採為聲請人犯罪之部分論據，於法並無不合。聲請再審意旨
    顯將原確定判決已調查事項之認定結果置於不顧，實不足採
    ，難謂與再審事由相合。故聲請人於再審聲請意旨所提出上
    開證人○○○○之郵局帳戶影本、內頁影本，自難以動搖原確定
    判決所認定之事實，無從認定已提出足以證明有刑事訴訟法
    第420條第1項第6款所定「新事實或新證據」或同法第421條
    所定「重要證據」事由存在之證據。
  ㈣又聲請人雖於前揭聲請意旨一再主張原判決所認侵占之20萬
    元、10萬元、50萬元、9萬元款項，係聲請人為籌款支付南
    亞工程相關費用，而先自劉○○帳戶支出款項，或先向其父親
    劉○○、母親○○○○、岳母○○○借款，嗣為歸墊或返還該等借款
    ，因而匯款或開立支票，非侵占款項云云，並提出自行製作
    之資金明細及另行批註戶名劉○○之臺灣銀行存摺存款歷史明
    細查詢列印資料、戶名○○○○及劉○○之郵局帳戶內頁影本、戶
    名劉○○之合作金庫銀行帳戶內頁影本等，據為再審之新證據
    ，然其並未提出相關證據以實其說，難謂符合聲請再審之理
    由。況原確定判決於理由壹、二、㈡之內容已敘明駁斥不採
    聲請人辯解彼此間有借貸關係存在之理由，聲請人為本件再
    審意旨，僅係就上開戶名之帳戶內頁中的提款部分片面為個
    人意見之闡述，藉以說明聲請人應受無罪之判決，本院亦無
    從僅憑聲請人之空言指摘，即認足以動搖原有罪確定判決，
    而為聲請人應受無罪或免訴或輕於原確定判決所認定罪名之
    有利結果，故其再審之聲請，應顯無據。
四、至於聲請再審之案件，除顯無必要者外，應通知聲請人及其
    代理人到場，並聽取檢察官及受判決人之意見。前項本文所
    稱「顯無必要者」，係指聲請顯屬程序上不合法且無可補正
    或顯無理由而應逕予駁回，109年1月8日修正公布之刑事訴
    訟法第429條之2、法院辦理刑事訴訟案件應行注意事項第
　　177條之4亦定有明文。其立法意旨係為釐清聲請再審是否合
    法及有無理由，故除顯無必要者外，如依聲請意旨，從形式
    上觀察，聲請顯有理由而應裁定開始再審；或顯無理由而應
    予駁回，例如提出之事實、證據，一望即知係在原確定判決
    審判中已提出之證據，經法院審酌後捨棄不採，而不具備新
    規性之實質要件，並無疑義者；或顯屬程序上不合法且無可
    補正，例如聲請已逾法定期間、非屬有權聲請再審之人、對
    尚未確定之判決為聲請、以撤回或法院認為無再審理由裁定
    駁回再審聲請之同一原因事實聲請再審等，其程序違背規定
    已明，而無需再予釐清，且無從命補正，當然毋庸依上開規
    定通知到場聽取意見之必要，庶免徒然浪費有限之司法資源
    （最高法院109年度台抗字第263號、第401號裁定意旨參照
    ）。本件從刑事聲請再審狀即可明瞭聲請人聲請再審之理由
    及依據，無再予釐清之必要，而再審意旨所爭執之事項，依
    形式觀察，明顯不符刑事訴訟法第420條第1項第6款、第
　　421條之再審要件，且不足以動搖原確定判決，已如上所述
    ，本院認本件再審之聲請顯無理由，自無再依刑事訴訟法第
    429條之2規定，通知聲請人到場，並聽取聲請人與檢察官意
    見之必要，以期訴訟經濟而節約司法資源，併此敘明。
五、綜上所述，聲請意旨所陳，無非專憑己見，再重為事實上之
    爭辯，與原判決所確認的犯罪事實無何關聯，或無從產生聲
    請人所謂的推翻該事實認定的心證。從而，聲請人之聲請核
    與刑事訴訟法第420條第1項第6款所定得聲請再審事由有間
    ，亦不符刑事訴訟法第421條之規定，故本件再審之聲請為
    無理由，應予駁回。又聲請人同時聲請停止刑罰之執行部分
    ，因聲請再審並無停止刑罰執行之效力，且其聲請再審部分
    既經駁回，其停止執行之聲請部分亦應予駁回。
據上論斷，應依刑事訴訟法第434條第1項，裁定如主文。　
中　　華　　民　　國　　110 　年　　8 　　月　　4 　　日
           刑事第十一庭    審判長法　官   張  意  聰
                                 法　官   田  德  煙
                                 法　官   周  瑞  芬
以上正本證明與原本無異。
不得抗告。
                                 書記官   涂  村  宇
　　　　　　　　　　　　　　　　 
中　　華　　民　　國　　110 　年　　8 　　月　　4 　　日